臺灣高雄地方法院交通事件裁定　　　　 96年度交聲字第481號
原處分機關　交通部公路總局高雄區監理所
異　議　人
即受處分人　高輪貨櫃倉儲交通事業股份有限公司
代　表　人　甲○○
上列異議人即受處分人因違反道路交通管理處罰條例案件，對於
交通部公路總局高雄區監理所民國96年5 月18所為之處分（高監
營裁字第裁80-B00000000號），聲明異議，本院裁定如下：
    主  文
異議駁回。
    理  由
一、異議意旨略以：異議人即受處分人高輪貨櫃倉儲交通事業股
    份有限公司所有之車號778-KH號營業貨櫃曳引車，於民國96
    年4 月25日16時45分許，由鍾政達駕駛，在高雄市○○區○
    ○街，為警以營業拖車未懸掛車牌為由予以攔檢並製單舉發
    ，嗣遭原處分機關依道路交通管理處罰條例第12條第1 項第
    7 款、第2 項規定，裁處異議人罰鍰新台幣（下同）5,400
    元，並吊銷牌照。惟異議人所有上開曳引車所附掛之拖車未
    懸掛車牌，係因該拖車之RB-H7 號車牌業已遺失，並於95年
    12月15日向警方報案，異議人因疏忽未向監理機關申請補發
    牌照，致該拖車無車牌可掛，僅係該當同條例第14條第1 款
    所定「牌照遺失或破損，不報請公路主管機關補發、補換牌
    照或重新申請」之違規事實，應僅受罰鍰300 元之處罰；至
    警方於該拖車內取出之85-KU 號車牌，並非該拖車所屬之車
    牌，故亦未違規使用他車牌照，是原處分機關所為上開裁罰
    為無理由，爰依法聲明異議，請求撤銷原處分，改依同條例
    第14條第1 款規定，另為適法之處分云云。
二、按汽車已領有號牌而未懸掛或不依指定位置懸掛者，處汽車
    所有人3,600 元以上10,800元以下罰鍰，並禁止其行駛，且
    吊銷牌照，道路交通管理處罰條例第12條第1 項第7 款、第
    2 項定有明文。又其裁罰金額，依違反道路交通管理事件統
    一裁罰基準及處理細則所定「統一裁罰基準表」規定，於期
    限內繳納或到案聽候裁決者，罰鍰5,400 元。
三、訊據異議人固坦承其所有車號778-KH號營業貨櫃曳引車，於
    96年4 月25日16時45分許，由鍾政達駕駛，在高雄市○○區
    ○○街，為警舉發所附掛拖車未懸掛車牌之事實，惟執前開
    情詞置辯。經查：
（一）異議人所有車號778-KH號營業貨櫃曳引車附掛之拖車，於
      上開時、地，因未懸掛車牌行駛於道路之違規事實，為警
      攔檢舉發等情，為異議人直承不諱，並有高雄市政府警察
      局舉發違反道路交通管理事件通知單（高市警交字第B000
      00000 號）、現場舉發照片、裁決書等在卷可稽；又本件
      舉發經過，業據證人即舉發警員劉銀成到庭證稱：當時我
      發現有1 台拖板車後面未懸掛車牌，於是把司機（即鍾政
      達）攔下，司機說車牌放在車內，並說因為拖車時常更換
      板牌很麻煩，故將車牌放在車子裡面，司機隨後將車牌拿
      給我看，車牌號碼為85-KU 號，於是依法舉發等語甚明，
      是此部分事實，至為明確，洵堪認定。
（二）按上開處罰條例第7 條第7 款規定「已領有號牌而未懸掛
      或不依指定位置懸掛」之立法意旨，乃在辨識車籍、特定
      車輛，使用路人得以知悉行駛於道路上之車輛為何人所有
      ，藉以保障行車安全，對交通安全之維護有事前管理、事
      後規制追究（即違規舉發或肇事稽查）之功效，是若未依
      規定懸掛車牌，即不得駕車行駛於道路，至未懸掛車牌之
      原因為何，在所不問；準此，異議人所有曳引車所附掛之
      拖車，既有未懸掛車牌而由司機鍾政達駕駛行駛於道路之
      事實，警員予以攔檢並製單舉發，依法並無違誤。
（三）異議人雖辯稱該拖車之RB-H7 號車牌早已遺失，於95年12
      月15日向警局報案，因遲未向監理機關申請補發牌照，以
      致該拖車無車牌可掛云云，並提出高雄縣政府警察局車牌
      遺失證明單1 紙為證。惟：
   1、本件舉發當時，異議人之司機鍾政達係向攔檢警員表示，
      該拖車車牌即是置於車內之85-KU 號車牌，因拖車時常更
      換板牌很麻煩，始將車牌置於車內，業據證人劉銀成詳證
      如上，衡情，鍾政達為異議人所屬之司機，並駕駛該曳引
      車，對該曳引車所附掛拖車之車牌為何，自是知之甚詳，
      則該拖車車牌是否為異議人事後所辯之RB-H7 號，甚有可
      疑。又證人於本院復證稱：該拖車並無車身號碼或其他相
      關資料可證明其車牌號碼為RB-H7 號等語，而依道路交通
      安全規則第39條第1 款、第39條之1 第1 款規定，車身號
      碼須與來歷憑證或紀錄相符，係汽車申請牌照或定期檢驗
      之項目標準之一，則異議人未加維護致所有該拖車竟無車
      身號碼，造成難以查驗其車牌號碼為何，除增添違規取締
      之困難，更有規避查緝或移用車牌之嫌，甚有藉此取得訴
      訟上利益之僥倖之心，其因自身緣故致該拖車無車身號碼
      可供辨明身分，自不得空言辯稱該拖車車牌號碼即為RB-H
      7 號。是該拖車既有未懸掛車牌行駛於道路之事實，異議
      人復未就該拖車車牌並非舉發當時其司機鍾政達由車內所
      取出之85-KU 號車牌一情，舉證以實其說，異議人所辯，
      自難遽信。
   2、況且，縱認該拖車車牌為RB-H7 號，然車牌既已遺失，於
      申請補發取得牌照前，依上開處罰條例第7 條第7 款之規
      範意旨，即不得駕駛該拖車行駛於道路，異議人不思盡速
      依法申請補發牌照（自向警方申報遺失之95年12月15日起
      ，迄至本件舉發之96年4 月25日止，已4 月有餘），反以
      自身遲未向監理機關申請補發為由，無視未懸掛車牌行駛
      於道路之違規事實，抗辯原處分機關適用法規有誤，認應
      僅受同條例第14條第1 款所定罰鍰300 元之裁處，實係推
      卸之詞，委無足採。
（三）綜上，原處分機關以異議人違規事實明確，依前揭法規規
      定，裁處異議人罰鍰5,400 元，並吊銷牌照，於法有據，
      裁罰額度亦無不當，異議人執前開情詞聲明異議，為無理
      由，應予駁回。
四、據上論斷，依道路交通案件處理法第19條，裁定如主文。
中　　華　　民　　國　　96　　年　　11　　月　　1 　　日
                  交通法庭  法　官  周宛瑩
以上正本，係照原本作成，證明與原本無異。
如不服本裁定應於送達後5日內向本院提出抗告狀。
中　　華　　民　　國　　96　　年　　11　　月　　1 　　日
                            書記官  彭帥雄
